臺灣高等法院刑事判決
109年度上訴字第4114號
上  訴  人  
即  被  告  陳昱融



選任辯護人  張凱婷律師
上列上訴人即被告因詐欺等案件，不服臺灣新北地方法院109年
度金訴字第86號，中華民國109年9月18日第一審判決（起訴案號
：臺灣新北地方檢察署107年度少連偵字第215號、107年度偵字
第32930號），提起上訴，本院判決如下：
    主  文
原判決關於附表一編號1至4、編號6至7之罪刑宣告及應執行刑部
分，均撤銷。
己○○犯附表一編號1至4、編號6至7「主文」欄所示之罪，各處如
附表一編號1至4、編號6至7「主文」欄所示之刑。
其他上訴駁回。
己○○第二項撤銷改判部分，與第三項上訴駁回所處之刑，應執行
有期徒刑壹年捌月。
    犯罪事實
一、己○○於民國107年6月初某日，透過真實姓名年籍綽號「阿力
    」成年男子，認識於秘聊軟體中暱稱「小黑」、「夢夢」等
    成年人後，基於參與犯罪組織之犯意，加入「小黑」、「夢
    夢」、「阿力」所屬3人以上，以實施詐術為手段，具有牟
    利性之結構性組織之詐欺集團，負責收取人頭帳戶之存摺、
    提款卡（含密碼），將人頭帳戶提款卡交付予車手（俗稱「
    取簿手」）或提領被害人遭詐騙之款項（俗稱「車手」）或
    收取車手提領之款項（俗稱「收水」）等工作。己○○即與「
    小黑」、「夢夢」、「阿力」、「囡仔」、少年胡○成（89
    年10月生，姓名年籍詳卷，惟無證據證明己○○知悉胡○成為
    未滿18歲之少年，詳如後述）及其他詐欺集團成員等人，共
    同意圖為自己不法所有，基於詐欺取財及隱匿詐欺所得去向
    之洗錢犯意聯絡，於107年6月初某日，己○○依「小黑」指示
    ，先至臺北火車站之置物箱，收取內裝有尹美霜申設之臺灣
    中小企業銀行股份有限公司北屯分行帳號00000000000號帳
    戶（下稱尹美霜之臺灣企銀帳戶）、尹美霜申設之中華郵政
    股份有限公司卑南初鹿郵局帳號00000000000000號帳戶（下
    稱尹美霜之郵政帳戶）、劉品言申設之寶山郵局帳號000000
    00000000號（下稱劉品言之郵政帳戶）、邱靖宸申設之台中
    軍功郵局帳號00000000000000號帳戶（下稱邱靖宸之郵政帳
    戶）、陳蓁伊申設之台中商業銀行股份有限公司新竹分行帳
    號000000000000號帳戶（下稱陳蓁伊之台中銀行帳戶）、劉
    佩雯申設之華南商業銀行股份有限公司帳號000000000000號
    帳戶之存摺等物之包裹，再於107年6月4日依「夢夢」指示
    ，在臺北市松山區介壽國中附近草叢，取得上開銀行、郵局
    帳戶之提款卡，並分別於如附表一所示之「試卡時間」，測
    試上開提款卡可正常使用後，再將提款卡置於臺北市松山區
    介壽國中附近草叢交付與詐騙集團成員。詐騙集團成員於如
    附表一編號1至7 「詐騙方式」欄所示時間及方式，詐騙庚○○、乙○○、辛○○、戊○○、丁○○、甲○○、丙○○等7人，致其等陷
    於錯誤，分別於附表編號1至7「匯款時間、帳號、金額」欄
    所示之時間匯款至各該金融帳戶內，再由詐欺集團不詳成員
    、受「囡仔」指示之少年胡○成或己○○各持金融卡，於如附
    表編號1至7所示時間、地點、金額提領庚○○等人匯入款項，
    己○○將其收取少年胡○成如附表一編號4、6所領取款項及其
    所提領款項，放置臺北市松山區介壽國中附近草叢內而交付
    詐欺集團成員(詳如附表編號1至7「車手提款時間、地點、
    金額」欄所示) ，並從中獲得共計約新臺幣(下同) 4,000元
    之報酬，以此方式掩飾隱匿特定犯罪所得去向。嗣少年胡○
    成於107年6月13日中午12時58分許，在新北市○○區○○街00號
    統一便利商店持己○○於如附表一編號7所示之時間、地點放
    置之金融卡操作提款機，因形跡可疑，經店員報警後，經警
    於同日14時10分許，在新北市○○區○○路0號盤查，扣得少年
    胡○成主動交付之臺中商業銀行新竹分行帳戶（戶名：陳蓁
    伊）金融卡1張及行動電話1支（門號0000000***）。經警循
    線於107年6月15日凌晨4時30分許，在新北市○○區○○路○段00
    0 號前，拘提己○○到案，並扣得己○○所持用廠牌IPHONE行動
    電話1支（內含門號0000000000號SIM卡1枚，即附表二編號1
    所示），並至己○○位於新北市○○區○○路00號4樓住處搜索，
    扣得如附表二編號2所示之物。
二、案經庚○○、乙○○、辛○○、戊○○、甲○○、丙○○訴
    由新北市政府警察局海山分局、中和分局移送臺灣新北地方
    檢察署檢察官偵查起訴。 
    理  由
壹、程序部分
一、按組織犯罪防制條例第12條第1項中段規定：「證人之筆錄
    ，以在檢察官或法官面前作成，並經踐行刑事訴訟法所定訊
    問證人之程序者為限，始得採為證據。」係以立法排除被告
    以外之人於警詢或調查中所為之陳述，得用刑事訴訟法第15
    9條之2、第159條之3及第159條之5之規定，是證人於警詢時
    之陳述，於違反組織犯罪防制條例案件，即絕對不具有證據
    能力，自不得採為判決基礎。上開規定係排除一般證人於警
    詢陳述之證據能力之特別規定，然被告於警詢之陳述，對被
    告本身而言，則不在排除之列（最高法院102年度台上字第2
    653號判決意旨參照）。查證人庚○○、乙○○、辛○○、戊○○、
    甲○○、丙○○、丁○○、少年胡○成於警詢時之陳述，屬被告以
    外之人於審判外之陳述，依上規定及說明，於被告己○○涉及
    違反組織犯罪防制條例之罪名，絕對不具證據能力，不得採
    為判決基礎（然就加重詐欺取財、洗錢等罪名，則不受此限
    制）。
二、按被告以外之人（包括證人、鑑定人、告訴人、被害人及共
    同被告等）於審判外之陳述雖不符刑事訴訟法第159條之1至
    之4等4條之規定，而經當事人於審判程序同意作為證據，法
    院審酌該言詞陳述或書面陳述作成時之情況，認為適當者，
    亦得為證據（第1項），刑事訴訟法第159條之5第1項定有明
    文。經查，除上開證據方法，本院以下所引用被告以外之人
    於審判外之陳述，檢察官、被告及辯護人於本院準備程序中
    ，均表示同意具備證據能力（本院卷第76至84頁），本院審
    酌各該證據資料製作時之情況，亦無違法不當或證明力明顯
    過低之瑕疵，以之作為證據應屬適當，依刑事訴訟法第159 
    條之5 規定，認該等證據均具證據能力。
三、本判決所引用之非供述證據部分，與本案均有關聯性，復無
    證據證明係實施刑事訴訟程序之公務員以不法方式所取得，
    亦無刑事訴訟法第159條之4顯有不可信之情況與不得作為證
    據之情形，且經本院於審理期日依法進行證據之調查、辯論
    ，依刑事訴訟法第158條之4之反面解釋，應有證據能力。
貳、實體部分
一、上揭事實，業據被告於原審審理及本院準備程序中坦承不諱
    ，並有共犯胡○成於警詢、原審少年法庭訊問時（108年度少
    連偵字第215號卷〈下稱少連偵卷〉第35至42頁、107年少調字
    第1632號卷〈下稱少調卷〉第1至11頁、第53至59頁、第185至
    193頁）、證人即告訴人庚○○、乙○○、辛○○、戊○○、甲○○、
    丙○○於警詢中、證人即被害人丁○○於警詢中之證詞附卷可憑
    （少連偵卷第355至358頁、第293至295頁、第54至56頁、第
    212至214頁、第495至501頁、第218至220頁、第144至147頁
    ），復有提款紀錄一覽表(107年度偵字第32930號卷〈下稱偵
    字卷〉第4頁)、告訴人庚○○提出之臺灣銀行匯款申請書回條
    聯4份（少連偵卷第361至369頁）、告訴人乙○○提出之匯款
    單、乙○○之郵政帳戶存摺封面暨內頁明細各1份（少連偵卷
    第51至52頁）、告訴人辛○○提出之LINE對話紀錄、匯款明細
    各1份（少連偵卷第57頁）、告訴人戊○○提出之郵政入戶匯
    款申請書、尹美霜之郵政帳戶歷史交易清單表各1份（偵字
    卷第16頁反面、第18頁）、被害人丁○○提出之元大銀行交易
    明細1份（少連偵卷第64至65頁）、告訴人甲○○提出之國內
    （跨行）匯款交易明細、邱靖宸之郵政帳戶客戶歷史交易清
    單各1份（偵字卷第24頁反面、第27頁）、告訴人丙○○提出
    之華南銀行匯款回條聯、退匯申請書各1份（少連偵卷第151
    至152頁）、臺灣中小企業銀行國內作業中心107年7月27日1
    07忠法查密字第49648號函附之尹美霜臺灣企銀帳戶交易明
    細表、台中商業銀行107年7月30日中業執字第1070023451號
    函附之陳蓁伊之台中商銀帳戶開戶資料及台幣交易明細、中
    華郵政股份有限公司107年7月31日儲字第1070160629號函附
    之尹美霜之郵政帳戶歷史交易清單、邱靖宸之郵政帳戶歷史
    交易清單、劉品言之郵政帳戶歷史交易清單各1份（少連偵
    卷第180至181頁、第182至185頁、第260至269頁）、新北市
    政府警察局海山分局搜索扣押筆錄（受搜索人：己○○）、扣
    押物品目錄表各2份（少連偵卷第66至70頁、第73至77頁）
    、被告提款之監視器錄影截圖4張、被告之手機通話翻拍照
    片11張、扣案物照片7張、少年胡○成與被告碰面之監視器錄
    影截圖8張、手機對話紀錄19張、少年胡○成領款之監視器錄
    影截圖12張在卷可憑（偵字卷第28至31頁、少連偵卷第79至
    102頁、第331至333頁、第336至338頁），且有附表二編號1
    所示行動電話1支、編號2②至⑤所示帳戶等物扣案可憑，被告
    任意性自白，核與事實相符，堪信為真實。
二、少年胡○成係透過友人「陳學勤」介紹，加入暱稱「囡仔」
    所屬之詐欺集團，其先以秘聊軟體與暱稱「囡仔」之人聯繫
    ，嗣被告曾交付金融卡予胡○成及拿取胡○成領取之款項，雙
    方見面僅2次，於案發前互不相識等節，業據少年胡○成於警
    詢及原審少年法庭訊問時供述明確（少連偵卷第38至39頁、
    少調卷第24至27頁、第57頁、少調卷第188頁），則被告既
    少年胡○成於案發前互不相識，自難認其知悉之胡○成年籍資
    料，進而查知其為少年，又被告固曾與胡○成見面2次，惟胡
    ○成為89年10月生，行為時年齡為17歲8個月，將滿18歲，且
    衡情一般人本難自他人外觀查知實際年齡，實難僅因被告曾
    見過胡○成2次，推論被告知悉胡○成為未滿18歲之少年，故
    堪信被告供稱其不知悉胡○成為少年等語，為真實可採，附
    此敘明。綜上，本案事證明確，被告犯行均堪認定，應予依
    法論科。　　
三、論罪
　㈠按組織犯罪防制條例所稱之犯罪組織，係指3人以上，以實施
    強暴、脅迫、詐欺、恐嚇為手段或最重本刑逾5年有期徒刑
    之罪，所組成具有持續性或牟利性之有結構性組織，同條例
    第2條第1項定有明文。依本案犯罪情節，成員間係以詐騙他
    人金錢、獲取不法所得為目的，推由集團成員先以詐術騙取
    附表一編號1至7所示告訴人、被害人等匯入款項至人頭帳戶
    後，復透過相互聯繫、分工、輾轉提領、交付款項等環節，
    詐得告訴人及被害人等之錢財，又本案詐欺集團成員除被告
    外，尚包含少年胡○成、姓名年籍不詳綽號「小黑」、「夢
    夢」、「囡仔」、「阿力」等成年男子、向告訴人、被害人
    等實施詐術行為等成員，核屬3人以上，以實施詐術為手段
    ，所組成具牟利性之有結構性犯罪組織，合於組織犯罪防制
    條例第2條第1項所稱之犯罪組織，至為明確。
　㈡另按洗錢防制法所稱洗錢，指下列行為：一、意圖掩飾或隱
    匿特定犯罪所得來源，或使他人逃避刑事追訴，而移轉或變
    更特定犯罪所得。二、掩飾或隱匿特定犯罪所得之本質、來
    源、去向、所在、所有權、處分權或其他權益者。三、收受
    、持有或使用他人之特定犯罪所得，洗錢防制法第2條定有
    明文。故行為人如有上揭各款所列洗錢行為者，即成立同法
    第14條第1項之洗錢罪。從而，倘詐欺集團向被害人施用詐
    術後，為隱匿其詐欺所得財物之去向，而令被害人將其款項
    轉入該集團所持有、使用之人頭帳戶，並由該集團所屬之車
    手前往提領詐欺所得款項得逞，如能證明該帳戶內之資金係
    本案詐欺之特定犯罪所得，即已該當於洗錢防制法第14條第
    1項之洗錢罪（最高法院1078年度台上字第1744號判決意旨
    參照）。查被告所屬詐欺集團成員於附表一編號1至7所示犯
    行中，向告訴人或被害人等施用詐術後，為隱匿其等詐欺所
    得之去向，乃令告訴人或被害人等將受騙款項匯至各人頭帳
    戶內，並分由被告、胡○成或其他集團成員前往提領該等款
    項，業已製造金流之斷點，致無從或難以追查前揭犯罪所得
    ，而隱匿該犯罪所得之去向，揆諸首揭說明，自屬洗錢行為
    。
　㈢故核被告就附表一編號1至7所為，均係犯刑法第339條之4第1
    項第2款之三人以上共同詐欺取財罪、洗錢防制法第14條第1
    項之洗錢罪，如附表一編號1所為，另犯組織犯罪防制條例
    第3條第1項後段之參與犯罪組織罪。
　㈣被告與姓名年籍不詳綽號「阿力」、「小黑」、「夢夢」、
    「囡仔」、胡○成及其他姓名年籍不詳之詐欺集團成員間，
    就上揭犯行，有犯意聯絡及行為分擔，為共同正犯。
　㈤被告、胡○成及姓名年籍不詳之詐欺集團車手於附表編號1至7
    「車手提款時間」欄所示時間，數次持金融卡領取款項之行
    為，乃分別基於同一詐欺取財目的，於密切接近之時間所為
    ，侵害同一法益，各行為之獨立性極為薄弱，依一般社會健
    全觀念，難以強行分開，在刑法評價上，應視為數個舉動之
    接續施行，合為包括之一行為予以評價，較為合理，應均依
    接續犯論以包括之一罪。　
　㈥被告於附表一編號1所犯三人以上共同詐欺取財罪、洗錢罪及
    參與犯罪組織罪；就附表一編號2至7所犯洗錢罪、三人以上
    共同詐欺取財罪，各係一行為觸犯數罪名，均為想像競合犯
    ，依刑法第55條規定，各應從一重論以三人以上共同詐欺取
    財罪。
　㈦被告加入「小黑」等成員組成之詐欺集團，核屬3人以上，以
    實施詐術為手段，所組成具牟利性之有結構性犯罪組織，合
    於組織犯罪防制條例第2條第1項所稱之犯罪組織，自亦成立
    參與犯罪組織罪，詳如前述，此部分固未據起訴，惟與已起
    訴有罪之首次實施之三人以上共同詐欺取財、洗錢犯行（即
    附表一編號1所示），為想像競合犯之裁判上一罪關係，應
    為起訴效力所及，本院自應併予審究。　
　㈧被告7次所犯三人以上共同詐欺取財罪，均犯意各別，行為互
    殊，應予分論併罰。
  ㈨起訴書固認被告與少年胡○成共犯附表一編號4.6.7所示犯行
    ，應依兒童及少年福利與權益保障法第112條第1項前段規定
    加重其刑（起訴書就附表一編號2、3固列少年胡○成為共犯
    ，然起訴法條欄未提及被告就附表一編號2、3所為亦應依此
    規定加重其刑）。然查，本案尚無證據證明被告知悉共犯胡
    ○成為未滿18歲之少年，此經認定如前，自無從依前揭規定
    加重其刑，起訴書所指，容有誤會。
　㈩末按洗錢防制法第16條第2項規定：「犯前2條之罪，在偵查
    或審判中自白者，減輕其刑。」想像競合犯之處斷刑，本質
    上係「刑之合併」。其所謂從一重處斷，乃將想像競合犯組
    成之評價上數罪，合併為科刑一罪，其所對應之刑罰，亦合
    併其評價上數罪之數法定刑，而為一個處斷刑。易言之，想
    像競合犯侵害數法益者皆成立犯罪，論罪時必須輕、重罪併
    舉論述，同時宣告所犯各罪名，包括各罪有無加重、減免其
    刑之情形，亦應說明論列，量刑時併衡酌輕罪部分量刑事由
    ，評價始為充足，然後依刑法第55條前段規定「從一重處斷
    」，非謂對於其餘各罪可置而不論。因此，法院決定處斷刑
    時，雖以其中最重罪名之法定刑，做為裁量之準據，惟於裁
    量其輕重時，仍應將輕罪合併評價在內（最高法院108年度
    台上字第4405、4408號判決意旨參照）。經查，被告於原審
    及本院審理時均自白洗錢犯行，原應依法減輕其刑，惟被告
    所犯洗錢罪係屬想像競合犯其中之輕罪，依上開說明，僅由
    本院於後述依刑法第57條量刑時一併衡酌該部分減輕其刑事
    由，附此說明。　　　
參、上訴駁回部分
一、原審詳予審理後，認被告就附表一編號5所為，係犯三人以
    上共同詐欺取財罪，並審酌被告初成年，有勞動能力，不思
    循正當管道取得財物，知悉詐欺集團對社會危害甚鉅，竟受
    金錢誘惑，加入詐欺集團擔任俗稱「取簿手」、「車手」、
    「收水」等工作，在該詐欺犯罪組織訛詐告訴人、被害人後
    ，收取詐欺款項，輾轉交付詐欺集團上游，使被害人丁○○受
    有嚴重損失，惡性非輕。被告犯罪後，已經坦承犯行，深具
    悔意，並與被害人郭貴榮成立調解，賠償其損害，此有卷附
    之匯款單可稽之犯後態度，暨其犯罪之動機、目的、素行、
    被害人郭貴榮所受損失、提領之金額與獲利，被告之智識程
    度及生活狀況等一切情狀，量處有期徒刑1年2月。並就沒收
    部分說明：㈠扣案如附表二編號1之行動電話，為被告所持用
    ，供犯罪所用之物，應依刑法第38條第2項前段規定宣告沒
    收。㈡扣案如附表二編號2.①至⑤所示帳戶資料，雖為供被告
    犯罪所用之物或所生之物，然欠缺刑法上重要性，依刑法第
    38條之2第2項規定，均不予宣告沒收。至扣案如附表二編號
    2.⑥、⑦所示之物，無事證認與本案相關，尚無庸宣告沒收。
    ㈢未扣案之犯罪所得4,000元，原應依刑法第38條之1第1項、
    第3項之規定予以沒收或追徵，惟審酌被告業與告訴人、被
    害人經調解成立，賠償其等損失，其所付金額已遠超過犯罪
    所得，認如再就被告之犯罪所得予以宣告沒收、追徵，將有
    過苛之虞，爰依刑法第38條之2第2項規定，就上開未扣案之
    犯罪所得，不予宣告沒收及追徵。經核此部分採證認事用法
    均無違誤，量刑亦屬允當，應予維持。
二、被告上訴意旨略以：被告業與被害人等達成和解，賠償其等
    損失，賠償金額遠高於實際犯罪所得，請求從輕量刑等語。
    惟按量刑之輕重，係屬為裁判之法院得依職權裁量之事項，
    苟其量刑已以行為人之責任為基礎，並斟酌刑法第57條所列
    一切情狀，在法定刑度內，酌量科刑，如無偏執一端，致明
    顯輕重失衡情形，不得遽指為不當或違法（最高法院72年度
    台上字第6696號判例、99年度台上字第189號判決意旨參照
    ）。又刑罰之量定屬法院自由裁量之職權行使，但仍應審酌
    刑法第57條所列各款事由及一切情狀，為酌量輕重之標準，
    並非漫無限制，在同一犯罪事實與情節，如別無其他加重或
    減輕之原因，下級法院量定之刑，亦無過重或失輕之不當情
    形，則上級法院對於下級法院之職權行使，原則上應予尊重
    （最高法院85年度台上字第2446號判決意旨參照）。查原審
    判決關於科刑部分，已於理由內說明其審酌之量刑事由，復
    已以行為人之責任為基礎，斟酌刑法第57條所列一切情狀，
    並未逾越法定刑度，亦無裁量濫用之情形，所量之刑亦屬允
    當，並無應構成撤銷之事由，且被告所指業與被害人丁○○成
    立調解，賠償其損失一節，亦據原審列為量刑因子，被告上
    訴意旨請求從輕量刑，為無理由，應予駁回。　
肆、撤銷改判部分
一、原審認被告就附表一編號1至4、編號6至7所犯事證明確，予
    以論罪科刑，固非無見。惟查，㈠被告就附表一編號1所為，
    另涉犯組織犯罪防制條例第3條第1項後段之參與犯罪組織罪
    ，此部分固未據起訴，惟與已起訴有罪部分，具備想像競合
    犯之裁判上一罪關係，應為起訴效力所及，本應併予審究，
    原判決漏未審究，容有未當。㈡被告固與少年胡○成共犯附表
    一編號2至4、編號6至7所示犯行，然尚無證據證明被告知悉
    共犯胡○成為未滿18歲之少年，無從依兒童及少年福利與權
    益保障法第112條第1項前段規定加重其刑，原判決逕依前揭
    規定加重其刑，亦有未恰。被告上訴意旨以其業與告訴人等
    成立調解，賠償其等損失為由，請求從輕量刑，固無理由，
    惟原判決尚有前揭可議之處，自應由本院就此部分予以撤銷
    改判，又原判決關於所定應執行刑，亦失所附麗，應併予撤
    銷。
二、爰審酌被告不思以正當途徑賺取所需，竟貪圖不法所得，加
    入詐欺集團擔任「取簿手」、「車手」、「收水」等工作，
    然相較於實際策劃布局、分配任務、施用詐術、終局保有詐
    欺所得之犯罪核心成員而言，僅居於聽從指示、代替涉險之
    次要性角色，犯罪所得非高，並與附表一編號1至4、編號6
    至7所示各告訴人等成立調解，分別賠償其等損害（詳如附
    表一編號1至4、顛號6至7「備註」欄所示），此有原審調解
    筆錄、109年8月11日、109年9月1日電話紀錄各1份及匯款單
    2張在卷可佐（原審卷第115頁、第139至141頁、第143頁、
    第155頁、第157頁），兼衡被告犯罪之動機、手段、告訴人
    等所受財產損失、被告自陳高中畢業之智識程度、未婚且從
    事服務業之生活狀況（本院卷第84頁），及犯罪後坦承犯行
    ，且合於洗錢防制法第16條第2項減刑事由等一切情狀，分
    別量處如附表一編號1至4、編號6至7「主文」欄所示之刑。
    另考量被告多次犯行均為參與同一詐欺集團期間所為，犯罪
    時間接近，雖侵害不同被害人財產法益，然係出於相同之犯
    罪動機，侵害同一種類法益，足見數罪對法益侵害之加重效
    應不大，如以實質累加之方式定應執行刑，則處罰之刑度顯
    將超過其行為之不法內涵，而違反罪責原則，爰參酌上情，
    並就整體犯罪之非難評價等情綜合判斷，定被告之應執行刑
    如主文第4項所示，以示懲儆。
三、不予宣告強制工作
　㈠按「犯第1項之罪者，應於刑之執行前，令入勞動場所，強制
    工作，其期間為3年」，現行之組織犯罪防制條例第3條第3
    項定有明文，而修正前組織犯罪防制條例，對發起、主持、
    操縱、指揮或參與集團性、常習性及脅迫性或暴力性犯罪組
    織者，應於刑後強制工作之規定，經司法院釋字第528號解
    釋尚不違憲；嗣該條例第2條第1項所稱之犯罪組織，經二次
    修正，已排除原有之「常習性」要件，另將實施詐欺手段之
    具有持續性或牟利性之有結構性組織，納入本條例適用範圍
    ，並對參與犯罪組織之行為人，於第3條第1項後段但書規定
    「參與情節輕微者，得減輕或免除其刑」。惟同條第3項仍
    規定「應於刑之執行前，令入勞動場所，強制工作，其期間
    為3年」，而未依個案情節，區分行為人是否具有反社會的
    危險性及受教化矯治的必要性，一律宣付刑前強制工作3年
    。然則，衡諸該條例所規定之強制工作，性質上原係對於有
    犯罪習慣，或因遊蕩、懶惰成習而犯罪者，所為之處置，修
    正後該條例既已排除常習性要件，從而，本於法律合憲性解
    釋原則，依司法院釋字第471號關於行為人有無預防矯治其
    社會危險性之必要，及比例原則等與解釋意旨不相衝突之解
    釋方法，為目的性限縮，對犯該條例第3條第1項之參與犯罪
    組織罪者，視其行為之嚴重性、表現之危險性、對於未來行
    為之期待性，以及所採措施與預防矯治目的所需程度，於有
    預防矯治其社會危險性之必要，且符合比例原則之範圍內，
    由法院依該條例第3條第3項規定，一併宣告刑前強制工作，
    最高法院刑事大法庭108年度台上字第2306號判決意旨可資
    參照。
  ㈡被告加入詐欺集團共同詐騙附表一所示告訴人及被害人等款
    項，固有不該，然其非主導之核心成員，且僅獲得約4,000
    元之酬勞，顯為詐欺集團之犯罪末端人員，堪認其參與情節
    非重，其於本案犯行所顯現之行為嚴重性及表現危險性均尚
    屬非重，且經本院諭知如主文所示之有期徒刑及應執行刑，
    已達預防矯治目的所需程度，因認無再以強制工作預防矯治
    其社會危險性之必要，爰不諭知強制工作之保安處分，併此
    敘明。
伍、被告經本院合法傳喚，無正當之理由不到庭，爰不待其陳述
    ，逕以一造辯論而為判決。　 
據上論斷，應依刑事訴訟法第368條、第369條第1項前段、第371
條、第364條、第299條第1項前段，組織犯罪防制條例第3條第1
項後段，洗錢防制法第14條第1項，刑法第28條、第339條之4第1
項第2款、第55條、第51條第5款，刑法施行法第1條之1第1項，
判決如主文。
本案經檢察官林卓儀提起公訴，檢察官李叔芬到庭執行職務。
中　　華　　民　　國　　110 　年　　1 　　月　　28　　日
                  刑事第九庭    審判長法　官  潘翠雪
                                      法　官  曾德水
                                      法　官  俞秀美
以上正本證明與原本無異。
如不服本判決，應於收受送達後20日內向本院提出上訴書狀，其
未敘述上訴之理由者並得於提起上訴後20日內向本院補提理由書
（均須按他造當事人之人數附繕本）「切勿逕送上級法院」。
                                      書記官  謝崴瀚
中　　華　　民　　國　　110 　年　　1 　　月　　28　　日
附錄：本案論罪科刑法條全文 
中華民國刑法第339條之4
犯第339條詐欺罪而有下列情形之一者，處1年以上7年以下有期
徒刑，得併科1百萬元以下罰金：
一、冒用政府機關或公務員名義犯之。
二、三人以上共同犯之。
三、以廣播電視、電子通訊、網際網路或其他媒體等傳播工具，
    對公眾散布而犯之。
前項之未遂犯罰之。

洗錢防制法第14條
有第二條各款所列洗錢行為者，處7年以下有期徒刑，併科新臺
幣5百萬元以下罰金。
前項之未遂犯罰之。
前二項情形，不得科以超過其特定犯罪所定最重本刑之刑。

組織犯罪防制條例第3條
發起、主持、操縱或指揮犯罪組織者，處3年以上10年以下有期
徒刑，得併科新臺幣1億元以下罰金；參與者，處6月以上5年以
下有期徒刑，得併科新臺幣1千萬元以下罰金。但參與情節輕微
者，得減輕或免除其刑。
具公務員或經選舉產生之公職人員之身分，犯前項之罪者，加重
其刑至二分之一。
犯第1項之罪者，應於刑之執行前，令入勞動場所，強制工作，
其期間為3年。
前項之強制工作，準用刑法第90條第2項但書、第3項及第98條第
2項、第3項規定。
以言語、舉動、文字或其他方法，明示或暗示其為犯罪組織之成
員，或與犯罪組織或其成員有關聯，而要求他人為下列行為之一
者，處3年以下有期徒刑，得併科新臺幣3百萬元以下罰金：
一、出售財產、商業組織之出資或股份或放棄經營權。
二、配合辦理都市更新重建之處理程序。
三、購買商品或支付勞務報酬。
四、履行債務或接受債務協商之內容。
前項犯罪組織，不以現存者為必要。
以第5項之行為，使人行無義務之事或妨害其行使權利者，亦同
。
第5項、第7項之未遂犯罰之。

附表一
編號 告訴人/被害人    詐欺方式 匯款時間、帳號、金額（新臺幣） 車手提款時間、地點、金額（新臺幣） 被告犯罪行為態樣 被告試卡時間 擔任車手者 罪刑主文  備註 1 告訴人庚○○ 詐欺集團成員於107年5月30日某時許起，陸續以行動電話門號0000000000號撥打電話給庚○○，並以猜猜我是誰之方式，讓庚○○誤認為其友人，且佯稱因從事運動器材販賣欲借款周轉云云，致其陷於錯誤，而依指示將其中1 筆款項匯款至右列帳戶。 107年6月6 日15時15分許，匯入尹美霜申設之臺灣中小企業銀行股份有限公司北屯分行帳號000-00000000000號帳戶10萬元。 ①107年6月6日16時24分許、26分許、28分許，在新北市○○區○○路000 號統一便利商店連勝店內設置之自動櫃員機，各提領1萬元、2萬元、2 萬元。 ②107年6月6日16時36分，在新北市○○區○○路00號統一便利商店一新店內設置之自動櫃員機，提領2 萬元。 ③107年6月6日16時38分許、39分許，在新北市○○區○○路00號統一便利商店福泉店內設置之自動櫃員機，各提領2萬元、9,000元。 ④107年6月6日16時57分許，在新北市○○區○○路○段000號上海銀行中和分行設置之自動櫃員機，提領900 元。 　（以上提款金額皆扣除銀行收取之手續費） 收取存摺、提款卡之包裹、測試提款卡，將提款卡放在臺北市松山區介壽國中附近草叢。 107年6月4日13時許、107年6月6日凌晨0時7分許。（起訴書附表原誤載「108 年6 月6 日0時7 分許」，應予更正） 真實姓名年籍不詳男子。 己○○犯三人以上共同詐欺取財罪，處有期徒刑壹年貳月。 經調解成立，並已履行完畢（調解內容被告應給付告訴人10萬元）。 2 告訴人乙○○ 詐騙集團成員於107年6月6 日上午11時44分許，以行動電話門號0000000000號撥打電話給乙○○，並以猜猜我是誰之方式，讓乙○○誤認為其友人徐宗璘，並佯稱已更改聯絡電話，後於107年6月7日上午10時53分許再度撥打電話給乙○○，佯稱欲借款云云，致乙○○陷於錯誤，依指示臨櫃匯款至右列帳戶。 107年6月7日13時57分許（交易明細列帳日時為同日13時58分許），匯入同上開編號1所示尹美霜之臺灣企銀帳戶5萬元。 ①107年6月7日14時39分許，在新北市○○區○○街000巷000 號全家便利商店中和華隆店內設置之自動櫃員機，提領2萬元。 ②107年6月7日14時43分許，在新北市○○區○○街00號1樓全家便利商店中和華樹店內設置之自動櫃員機，提領1萬元。 ③107年6月7日14時49分許，在新北市○○區○○路○段00號全家便利商店中和新興店內設置之自動櫃員機，提領2萬元。 　（以上提款金額皆扣除銀行收取之手續費） 收取存摺、提款卡之包裹、測試提款卡，將提款卡放在臺北市松山區介壽國中附近草叢。 同編號1所示之被告試卡時間。 少年胡○成。 己○○犯三人以上共同詐欺取財罪，處有期徒刑壹年壹月。 經調解成立，並已履行完畢（調解內容被告應給付告訴人2萬元，當場給付現金收訖）。 3 告訴人辛○○ 詐騙集團成員於107年6月8 日上午11時許，撥打電話給辛○○，佯稱為臺灣師範大學合作計畫案之執行老師黃淳亮，需款孔急，欲向辛○○借款云云，致辛○○陷於錯誤，依指示以網路銀行轉帳至右列帳戶。 107年6月8日16時19分許，轉帳入同上開編號1 所示尹美霜之臺灣企銀帳戶3萬元。 107年6月8日16時36分許、37分許，在新北市○○區○○路○段0巷00弄0號全家便利商店中和勝鴻店內設置之自動櫃員機，提領2萬元、1 萬元。（以上提款金額皆扣除銀行收取之手續費） 收取存摺、提款卡之包裹、測試提款卡，將提款卡放在臺北市松山區介壽國中附近草叢。 同編號1所示之被告試卡時間。 少年胡○成。 己○○犯三人以上共同詐欺取財罪，處有期徒刑壹年壹月。 經調解成立，並已履行完畢（調解內容：被告應給付告訴人2 萬元，當場給付現金收）。 4 告訴人戊○○ 詐騙集團成員於107年6月7 日15時32分許，撥打話給戊○○，以猜猜我是誰之方式，讓戊○○誤認為其友人李榮富，並佯稱已更改電話號碼，後於107年6月8日上午10時46分許再度撥打電話給戊○○，佯稱因生意投資，急需資金借款云云，致戊○○陷於錯誤，依指示臨櫃匯款至右列帳戶。 107年6月8 日14時5分許，匯入尹美霜申設之中華郵政股份有限公司卑南初鹿支局帳號000-00000000000000號帳戶3萬元。 107年6月8日14時32分許、33分許，在新北市○○區○○街00號全家便利商店中和新忠店設置之自動櫃員機，提領2萬、1萬元。（以上提款金額皆扣除銀行收取之手續費） 收取存摺、提款卡之包裹、測試提款卡、交付提款卡給少年胡○成，並收取款項，將款項及提款卡放在臺北市松山區介壽國中附近草叢。 107年6月4日13時14分許、107年6月6 日凌晨0時許。（起訴書附表原誤載「108 年6 月6 日0時許」，應予更正） 少年胡○成。 己○○犯三人以上共同詐欺取財罪，處有期徒刑壹年壹月。 經調解成立，並已履行完畢（調解內容：被告應給付告訴人1 萬元，當場給付現金收）。 5 被害人丁○○ 詐騙集團成員於107年6月11日上午10時27分許，以行動電話門號0000000000號撥打電話給丁○○未接，丁○○於同日上午11時20分許回電後，詐騙集團成員即假冒為其友人連豐富，佯稱欲向其借款周轉云云，致丁○○陷於錯誤，依其指示以網路銀行轉帳至右列帳戶。 107年6月11 日上午11 時42分許、44分許、46分許、47分許，先後匯入劉品言申設之中華郵政股份有限公司寶山支局帳號000-00000000000000號帳戶4筆，各轉入5萬元，合計20萬元。 ①107年6月11日上午11時57分許，在新北市○○區○○路000○0號統一便利商店景圓店內設置之自動櫃員機，提領2萬元。 ②107年6月11日上午11時58分許，在新北市○○區○○路000號全家便利商店中和安邦店內設置之自動櫃員機，提領2萬元。 ③107年6月11日中午12時7分19秒、55秒，在新北市○○區○○路000號全家便利商店中和景會店內設置之自動櫃員機，提領2萬元、2萬元。 ④107年6月11日中午12時11分許，在新北市○○區○○路000號統一便利商店宏禧店內設置之自動櫃員機，提領2萬元。 ⑤107年6月11日中午12時16分許，新北市○○區○○路00號統一便利商店永振店內設置之自動櫃員機，提領2萬元。 ⑥107年6月11日中午12時27分許，新北市○○區○○路000號統一便利商店景禮店內設置之自動櫃員機，提領2 萬元。（起訴書附表誤載為「景平路」，應予更正） ⑦107年6月11日中午12時33分許，新北市○○區○○路000巷00弄00號統一便利商店永華店內設置之自動櫃員機，提領1萬元。 （以上提款金額皆扣除銀行收取之手續費） 收取存摺、提款卡之包裹、測試提款卡，將提款卡放在臺北市松山區介壽國中附近草叢。 107年6月4日14時18分許、107年6月6 日上午9時11分許。 真實姓名年籍不詳男子。 上訴駁回。 （原判決主文：己○○犯三人以上共同詐欺取財罪，處有期徒刑壹年貳月。） 經調解成立，並已履行完畢（調解內容被告應給付被害人8 萬元，見本院卷附匯款單）。 6 告訴人甲○○ 詐騙集團成員於107年6月12日中午12時50分許，撥打電話給甲○○，以猜猜我是誰之方式，讓甲○○誤認為其友人李泓汶，並佯稱已更電話號碼，後於107年6月13日11時30許，再度撥打電話給甲○○，佯稱急需借款云，致甲○○陷於誤，依其指示臨櫃匯款至右列帳戶。 107年6月13 日上午11 時44分許，匯入邱靖宸申設之中華郵政股份有限公司台中軍功支局帳號000-00000000000000號帳戶15萬元。 ①107年6月13日中午12時9 分許，在新北市○○區○○路00號萊爾富便利商店福美店設置之自動櫃員機，提領2萬元。 ②107年6月13日中午12時18分許，在新北市中泰和街郵局設置之自動櫃員機，提領6 萬元。 ③107年6月13日中午12時30分許，在新北市○○區○○路00號全家便利商店中和福祥店設置之自動櫃員機，提領2萬元。 ④107年6月13日中午12時40分許、41分許，在新北市○○區○○路00號全家便利商店中和新漳和店設置之自動櫃員機，提領2萬元、2萬元。 ⑤107年6月13日中午12時45分許，在新北市○○區○○街00號萊爾富便利商店設置之自動櫃員機，提領1 萬元。 （以上提款金額皆扣除銀行收取之手續費） 收取存摺、提款卡之包裹、測試提款卡、交付提款卡給少年胡○成，並收取款項，將款項及提款卡放在臺北市松山區介壽國中附近草叢。 107年6月9日18時26分許 擔任車手者提領款項情形如下： ⑴左列①②③款項係被告己○○提領。 ⑵左列④⑤款項係被告己○○交付提款卡與少年胡○成，由少年胡○成提領後交付被告己○○。 ⑶被告己○○再將上開①至⑤款項放在台北市松山區介壽國中附近草叢。 己○○犯三人以上共同詐欺取財罪，處有期徒刑壹年貳月。 告訴人表示被告於偵查時已賠償3萬元，其餘損失金額不追究 7 告訴人丙○○ 詐騙集團成員於107年6月13日中午12時18分許，以行動電話門號0000000000號撥打電話給丙○○，假冒為丙○○之友人林文中，佯稱已更換聯絡號碼，並因進行投資，欲借款3萬元云云，致丙○○陷於錯誤，依其指示臨櫃匯款至右列帳戶。 107年6 月13日13時許（交易明細列帳日時同日14時7分許），匯入陳蓁伊申設之台中商業銀行股份有限公司新竹分公司帳號000-000000000000號帳戶3萬元。 107年6月13日14時10分許，在新北市○○區○○路0號前查獲少年胡○成，尚未提領。 ⑴收取存摺、提款卡之包裹、測試提款卡、於107年6月13日12時47分許至同日52分許間，在新北市○○區○○路00號麥當勞廁所交付提款卡與少年胡○成。 107年6月4日14時8分許、107年6月6 日上午8時52分許。 少年胡○成 己○○犯三人以上共同詐欺取財罪，處有期徒刑壹年壹月。 告訴人所匯款項，前經銀行圈存後返還，告訴人表示僅有手續費之損失，已無調解之必要 

附表二
編號 扣押物品 （名稱、數量）                備註 1 I-PHONE 品牌行動電話1 支  ‧含門號0000000000號SIM卡1枚。 ‧IMEI：000000000000000。 2 ① 臺灣中小企業銀行北屯分行帳戶存摺1 本暨自動櫃員機交易明細2 紙 ‧存摺戶名：尹美霜；帳號：000-00000000000。 ‧交易明細係被告為測試金融卡提款功能。 ‧即附表一編號1 至3 所示告訴人匯入之帳戶。  ② 中華郵政股份有限公司卑南初鹿支局存摺1 本暨自動櫃員機交易明細2 紙 ‧存摺戶名：尹美霜；帳號：000-00000000000000。 ‧交易明細係被告為測試金融卡提款功能。 ‧即附表一編號4 所示告訴人匯入之帳戶。  ③ 中華郵政股份有限公司寶山支局存摺1 本暨自動櫃員機交易明細2 紙 ‧存摺戶名：劉品言；帳號：000-00000000000000。 ‧交易明細係被告為測試金融卡提款功能。 ‧即附表一編號5 所示被害人匯入之帳戶。  ④ 中華郵政股份有限公司台中軍功支局存摺1 本暨自動櫃員機交易明細1 紙 ‧存摺戶名：邱靖宸；帳號：000-00000000000000。 ‧交易明細係被告為測試金融卡提款功能。 ‧即附表一編號6 所示告訴人匯入之帳戶。  ⑤ 台中商業銀行股份有限公司新竹分行存摺1 本暨自動櫃員機交易明細2 紙 ‧存摺戶名：陳蓁伊；帳號：000-000000000000。 ‧交易明細係被告為測試金融卡提款功能。 ‧即附表一編號7 所示告訴人匯入之帳戶  ⑥ 華南銀行股份有限公司東台南分行存摺1 本暨交易明細1紙 ‧存摺戶名：劉佩雯；帳號：000-000000000000。 ‧交易明細係被告為測試金融卡提款功能，惟與本案無關連性。  ⑦ 王道商業銀行帳戶交易自動櫃員機交易明細2 紙 係被告為測試金融卡提款功能，惟與本案無關連性。